最高法院刑事判決　　　　　　　　　　　　　　　九十一年度台上字第二０四一號
　　上　訴　人　甲○○
　　　　　　　　丙○○
　　　　　　　　乙○○
　　右二人共同
　　選任辯護人　洪大明律師
　　　　　　　　張玉琳律師
右上訴人等因殺人未遂案件，不服台灣高等法院中華民國八十八年十月六日第二審判
決（八十八年度上訴字第二九八五號，起訴案號：台灣新竹地方法院檢察署八十七年
度偵字第一四四七號、偵續字第一０九號），提起上訴，本院判決如左：
    主  文
上訴駁回。
    理  由
一 丙○○、乙○○部分
按刑事訴訟法第三百七十七條規定：上訴於第三審法院，非以判決違背法令為理由，
不得為之。是提起第三審上訴，應以原判決違背法令為理由，係屬法定要件，且必須
依據卷內資料為具體之指摘，並足據以辨認原判決已具備違背法令之形式，始屬相當
。本件原判決撤銷第一審關於上訴人丙○○、乙○○部分之科刑判決，改判仍論上訴
人丙○○、乙○○以共同殺人未遂罪，丙○○處有期徒刑伍年拾月；乙○○處有期徒
刑柒年。係以共犯即另上訴人甲○○於第一審偵、審及原審審理時之自白、被害人彭
興球之指訴、證人尤玉珍、林振文之證言（分別證述目睹上訴人丙○○及甲○○持刀
砍殺被害人；及被害人被砍殺後，林振文聞聲趕至，見上訴人丙○○、乙○○與甲○
○手上均持有刀器等情）、被害人之診斷證明書、財團法人長庚紀念醫院函（內載被
害人受傷情形，及被害人因左側開放性血胸，若未立即急救處理，有致命之危險等旨
），暨扣案之西瓜刀一把等，為其所憑之證據，併敘明其認定上訴人等均有殺害被害
人之犯意聯絡及行為分擔，應同負殺人未遂刑責之心證理由。對於上訴人丙○○辯稱
：伊僅徒手毆打被害人，無殺人之犯意；乙○○辯謂：本件係甲○○一人單獨所為等
語，認係卸責之詞，均非可採。又以證人尤玉珍另稱：未看見上訴人乙○○砍殺被害
人；證人趙國森稱：未聽見乙○○說「給他死」；證人鄧易誠稱：只看見一人拿刀各
等語，皆不足為有利於上訴人乙○○之證明。亦已依據調查之結果，分別予以指駁及
說明。經核原判決從形式上觀察，尚無認定事實不憑證據或採證違背法則之情形存在
。上訴人丙○○、乙○○上訴意旨略稱：(一)共犯即另上訴人甲○○所為不利於伊等之
供詞，並非始終一致，原審予以採信，顯非適法；(二)依案發現場監視錄影帶翻拍之照
片顯示，伊等並未持有刀器，原判決對此有利於伊等之證據，全未予以斟酌，自有可
議；(三)原判決主文欄諭知甲○○應處有期徒刑五年，然理由欄竟說明量處甲○○有期
徒刑五年二月云云，併有主文與理由矛盾之違誤等語。惟按：(一)共同正犯之供述有部
分前後不符時，究竟何者為可採，法院仍得本其自由心證予以斟酌，非謂一有不符，
即應認其全部均為不可採信。本件另上訴人甲○○對於其持有之兇器，是否由上訴人
乙○○提供，及其是否知道上訴人丙○○亦持刀砍殺被害人等情節，先後所供縱有不
一，然原判決既已綜合全案之證據資料，而採信其中核與事實相符之部分，自屬事實
審法院自由判斷職權之行使，不容妄加指摘，而據以提起第三審上訴。(二)依卷附翻拍
自錄影帶之照片觀之，並無被害人遭人砍殺之影像（見偵字第一四四七號偵查卷第二
十七至三十頁），是其上縱無上訴人等持有刀器之畫面，亦不足據為有利於上訴人等
之證明，原審就此雖未予以斟酌說明，因於判決之結果顯無影響，仍不得資為適法之
第三審上訴理由。(三)原判決關於甲○○部分，縱有判決主文與理由矛盾之違誤，亦與
上訴人丙○○、乙○○部分是否違背法令無涉，上訴人丙○○、乙○○就此爭執，並
非針對原判決關於伊等部分所為之指摘，亦非第三審上訴之合法理由。其餘上訴意旨
，則置原判決之明白論斷於不顧，或仍持原判決已說明理由而捨棄不採之陳詞辯解，
再為事實上之爭執，或就事實審法院採證認事職權之行使，全憑己見，任意指摘，難
謂已符合首揭法定上訴第三審之要件。其上訴違背法律上之程式，應予駁回。
二甲○○部分
查第三審上訴書狀，應敘述上訴之理由，其未敘述者，得於提起上訴後十日內補提理
由書於原審法院，已逾上述期間，而於第三審法院未判決前仍未提出上訴理由書狀者
，第三審法院應以判決駁回之，刑事訴訟法第三百八十二條第一項、第三百九十五條
後段規定甚明。本件上訴人甲○○因殺人未遂案件，不服原審判決，於民國八十八年
十月二十五日提起上訴，並未敘述上訴理由，迄今逾期已久，於本院未判決前仍未提
出，依上開規定，其上訴自非合法，應併予駁回。
據上論結，應依刑事訴訟法第三百九十五條，判決如主文。
中      華      民      國    九十一    年      四      月     十七     日
                              最高法院刑事第十庭
                                  審判長法官  林  增  福
                                        法官  邵  燕  玲
                                        法官  吳  昆  仁
                                        法官  陳  世  雄
                                        法官  惠  光  霞
      右正本證明與原本無異
                                              書  記  官
中      華      民      國    九十一    年      四      月     十九     日
